【裁判字號】    90,附民,193
【裁判日期】    900622
【裁判案由】    傷害
【裁判全文】
臺灣高等法院刑事附帶民事訴訟判決                  九十年度附民字第一九三號
    原      告  乙○○
    被      告  甲○○
右列被告因傷害案件（九十年度上易字第一六四八號），原告提起附帶民事訴訟，請
求損害賠償，本院判決如左：
    主  文
被告應給付原告新台幣參萬零壹佰伍拾元及自民國九十年五月三十日起至清償日止按
年息百分之五計算之利息。
原告其餘之訴駁回。
訴訟費用由被告負擔百分之壹拾伍，餘由原告負擔。
原告假執行之聲請駁回。
    事  實
甲、原告方面：
一、聲明：被告應給付原告新台幣（下同）貳拾萬壹仟伍佰捌拾元及自起訴狀繕本送
    達之翌日起至清償日止按年息百分之五計算之利息。並願供擔保，聲請宣告假執
    行。
二、陳述：被告為原告之夫，但婚後竟不忠於室，在外與人同居，民國八十九年十一
    月十日晚上八時許，在臺北縣中和市○○街二一０巷四十七號住處門前，因為其
    婚外情之事與原告發生爭吵，並進而毆打原告，致原告右踝外側皮膚損傷、右膝
    扭傷、右內側及小腿內側各有十公分瘀傷。被告前揭犯行業據臺灣板橋地方法院
    刑事庭判處罪刑，被告不服原判決提起上訴，原告亦請求檢察官提起上訴，現由
    鈞院審理中。按民法第一百九十三條第一項規定：不法侵害他人之身體或健康者
    ，對於被害人因此喪失或減少勞動能力，或增加生活上之需要時，應負損害賠償
    責任。第一百九十五條第一項亦規定：不法侵害他人之身體、健康、名譽、自由
    、信用、隱私、貞操或不法侵害其他人格法益而情節重大者，被害人雖非財產上
    之損害，亦得請求賠償相當之金額。茲將原告請求之各項損害及其計算方法，臚
    陳於後：
  (一)醫藥費部分：原告目前支付醫藥費用三百二十元，經醫師診斷至少尚需復健一個
    半月，每星期至少復健三天，因此原告將來尚需支付復健費一千二百六十元。計
    原告就醫藥費部分應支付一千五百八十元。
  (二)被告早因婚外情，而與原告協議將臺北縣中和市○○街二一０巷四十七號一樓交
    由原告居住，詎被告事後反悔，欲將該收回修繕交給其同居人居住，原告不從，
    被告即出手毆打原告成傷，不良於行，目前尚未康復，因此精神上遭受極大之痛
    苦爰請求精神慰撫金二十萬元。
三、證據：提出收據六件、診斷證明書、協議書各一件為證。
乙、被告方面：
一、聲明：駁回原告之訴及假執行之聲請。
二、陳述：被告雖於早年思慮欠周，做錯事，但仍然負起撫養家庭之責任，原告及子
    女之生活費用亦一直被告支付，但因逢景氣不佳，工作受到裁員危機，乃先與原
    告商量，將茺廢已久之中和市○○街房屋重新整修，租予他人以貼補家用，因此
    始雇工修護，並非原告所言，是要供給同居人居住，況被告現在工作地點在彰化
    縣福興鄉，不可能中和居住；本件傷害案件，緣係由原告先動手打人，並持木棍
    追打被告，被告並無毆打原告，原告因何受傷，伊不知情云云。
    理  由
一、原告主張被告於民國八十九年十一月十日晚上十時許，在臺北縣中和市○○街二
    一０巷四十七號一樓住處出手毆打伊，致伊受有右踝外側皮膚損傷、右漆扭傷、
    右踝內側及小腿內側各有十公分長瘀傷；經前往醫院診治，已花費醫藥費三百二
    十元，另遵醫囑，尚要復健一個半月，每星期至少三天，因此伊尚要支付醫藥費
    一千二百六十元；另被告因有外遇，現與其同居人同居，現又無故毆伊成傷，伊
    因此精神上受有極大之痛苦，為此請此被告應支付其精神慰撫金二十萬元。被告
    則以伊並無毆打原告成傷，當天是因被告先動手毆打伊，並持木棍追打伊，伊未
    出手毆打原告等語資為抗辯。
二、原告主張之事實，業據提出中和龍佑醫院為其開具之診斷證明書、照片、掛號收
    據等件為證，並經證人李廷鴻（即兩造之婚生子）於臺灣板橋地方法院九十年度
    易字第三七一號訊問時指證在卷，被告因本件傷害犯行，並經本院判處罪刑在案
    ，被告委有毆打原告之行為殊堪認定。所辯未曾毆打原告成傷等情，顯非實在，
    不足採信。是以原告主張被告有毆打伊成傷等情應堪採信。
三、從而，原告主張其因受被告毆打之侵權行為而致身體及精神受有重大傷害，依侵
    權行為之法則請求被告賠償其醫療費用及精神慰撫金，即屬有據，唯是否全部應
    予准許，茲分敘如後：
  (一)原告請求醫療費用一千五百八十元部分：固據提出中和龍佑醫院、獻中醫診所
    收據等件為證，唯依卷附中和龍佑醫院、獻中醫診所為原告所開具之診斷書以
    觀，被告所受傷勢為右踝外側皮膚損傷、右膝扭傷、右踝內側及小腿內側各有十
    公分瘀傷，宜休息並治療一個半月，而依原告所提出之收據，除其中就診日期在
    八十九年十一月十三日之醫療費用一百元、八十九年十二月十九日之醫療費用五
    十元部分可認為係本次傷害所支出之醫療費用外，其餘由獻寶中醫診所於九十年
    五月間所開具之收據尚難認為係本件傷害所支付之醫療費用；核與原告主張需一
    個半月之復健，尚須復健費一千二百六十元等情不符，是應認原告就醫療費用之
    請求，在一百五十元部分應予准許外，超過此部分之請求，不應准許。
  (二)原告請求精神慰撫金二十萬元部分：經查被告與原告結婚之後，即與他人在外租
    屋同居，此為被告所不否認，本次又因家務鎖事毆打原告，致原告受有傷害，是
    原告主張伊精神受有極大之傷害云云，即堪採信。唯查被告為醫學院藥劑系畢業
    ，原在中和市開設藥局，於發婚外情在外與人同居後，該藥局現由原告照料，被
    告則前往彰化縣福興鄉就業，原告為專科學校畢業，現在中和市經營藥局，兩造
    每月均有固定之收入，並有不動產，爰審酌兩造之教育程度、每月收入、被告所
    受傷害及等一切情狀，本院認為原告之請求以三萬元為適當。超過此部分之請求
    即為無據不應准許。
四、從而原告請求被告應給付三萬零一百五十元及自民國九十年五月三十日（即起訴
    狀繕本送達之翌日）起至清日止按年息百分之五計算之利息為有理由，應予准許
    ；逾此部分之請求則為無理由，應予駁回。又本判決依法不得上訴，原告願供擔
    保假執行之聲請應予駁回。
五、結論：本件原告之訴為一部有理由，一部無理由，依民事訴訟法第七十八條判決
    如主文。
中    華    民    國     九十     年       六       月       二十二     日
                          臺灣高等法院刑事第十八庭
                              審判長法  官  吳  明  峰
                                    法  官  許  宗  和
                                    法  官  林  陳  松
右正本證明與原本無異。
不得上訴。
                                    書記官  鎖  瑞  嶺
中    華    民    國     九十     年       六       月       二十六     日


司法院資訊處製作；財團法人民間司法改革基金會備份。
